臺灣雲林地方法院民事簡易裁定
110年度虎訴聲字第2號
聲  請  人  黃盟富  
相  對  人  林雅璿  
上列當事人間請求房屋所有權移轉登記等事件（本院110年度虎
簡調字第87號），聲請人聲請許可為訴訟繫屬事實登記，本院裁
定如下：
    主  文
聲請駁回。
    理  由
一、本件聲請意旨略以：聲請人對相對人提起請求房屋所有權移
    轉登記等之訴，由本院以110年度虎簡調字第87號繫屬中，
    相對人於民國110年3月8日向雲林縣虎尾地政事務所申請公
    告遺失本案不動產所有權狀並補發新所有權狀，為維護交易
    安全及避免本案不動產所有權再遭移轉，爰依民事訴訟法第
    254條第5項規定請求核發訴訟繫屬證明，以利向地政機關辦
    理繫屬登記等語。
二、訴訟標的基於物權關係，且其權利或標的物之取得、設定、
    喪失或變更，依法應登記者，於事實審言詞辯論終結前，原
    告得聲請受訴法院以裁定許可為訴訟繫屬事實之登記。前項
    聲請，應釋明本案請求。前項釋明如有不足，法院得定相當
    之擔保，命供擔保後為登記。其釋明完足者，亦同。第5項
    裁定應載明應受判決事項之聲明、訴訟標的及其原因事實，
    由原告持向該管登記機關申請登記，民事訴訟法第254條第5
    項、第6項前段、第7項、第8項及第9項本文分別定有明文。
    另依前規定修正理由，略以：「……藉由將訴訟繫屬事實予以
    登記之公示方法，使第三人知悉訟爭情事，俾阻卻其因信賴
    登記而善意取得，及避免確定判決效力所及之第三人受不測
    之損害。其所定得聲請發給已起訴證明之當事人，係指原告
    ；其訴訟標的宜限於基於物權關係者，以免過度影響被告及
    第三人之權益。又辦理訴訟繫屬事實登記之標的，除為訴訟
    標的之權利外，或有需就其請求標的物為登記之情形。而是
    否許可為登記，對兩造權益有相當影響，法院應為較縝密之
    審查……為免原告濫行聲請，應令其就本案請求負釋明之責」
    等語。準此，法院許可為訴訟繫屬事實之登記，必以訴訟標
    的之權利係本於物權關係為請求，且該權利或標的物之取得
    、設定、喪失、變更依法應登記者為要件，二者缺一不可，
    更需就本案請求進行釋明，如全未釋明，即與此條項要件不
    符，無從准許。又借名登記財產於借名關係存續中，乃登記
    為出名人之名義，在該財產回復登記為借名人名義以前，借
    名人尚無所有物返還請求權可資行使（最高法院100年度台
    上字第2101號判決參照）。
三、經查：聲請人提起本案訴訟，係主張雲林縣○○鎮○○段000地
    號、同段154地號土地、同段77建號建物（下合稱系爭房地
    ）係聲請人於109年12月30日出資購買，為順利向銀行貸款
    ，借用相對人名義登記，惟聲請人已於110年3月6日向相對
    人終止信託契約，要求返還系爭房地，相對人避不見面，聲
    請人得請求相對人將系爭房地所有權移轉予聲請人，是再次
    重申終止借名契約之意思表示等語。經核聲請人主張將系爭
    房地登記於相對人名下，係為貸款便利，並無委託相對人依
    信託本旨為受益人之利益或為特定之目的管理或處分信託財
    產之意思，兩造間無從成立信託契約，先予敘明；又本件聲
    請人係基於終止借名登記契約後之返還回復登記請求權，非
    基於物權關係所生，即與民事訴訟法第254條第5項所定要件
    不符，是聲請人聲請裁定許可為訴訟繫屬事實之登記，依上
    開說明，不應准許，應予駁回。
四、爰裁定如主文。
中　　華　　民　　國　　110 　年　　4 　　月　　19　　日
                  虎尾簡易庭  法  官　黃麗文
以上正本係照原本作成。
如不服本裁定，應於送達後10日內，向本院提出抗告狀並表明抗
告理由，如於本裁定宣示後送達前提起抗告者，應於裁定送達後
10日內補提抗告理由書（須附繕本）。
中　　華　　民　　國　　110 　年　　4 　　月　　19　　日
                              書記官  曾鈺仁